【裁判字號】    97,台上,1596
【裁判日期】    970725
【裁判案由】    請求撤銷詐害債權等
【裁判全文】
最高法院民事裁定            九十七年度台上字第一五九六號
上  訴  人  甲○○
            乙○○
共      同
訴訟代理人  楊明廣律師
被 上訴 人  美商思樂化學有限公司台灣分公司
法定代理人  丙○○
上列當事人間請求撤銷詐害債權等事件，上訴人對於中華民國九
十七年二月五日台灣高等法院第二審判決（九十六年度上字第五
三三號），提起上訴，本院裁定如下：
    主  文
上訴駁回。
第三審訴訟費用由上訴人負擔。
    理  由
按上訴第三審法院，非以原判決違背法令為理由，不得為之。又
提起上訴，上訴狀內應記載上訴理由，其以民事訴訟法第四百六
十九條所定事由提起第三審上訴者，應於上訴狀內表明：原判決
所違背之法令及其具體內容、暨依訴訟資料合於該違背法令之具
體事實。其依同法第四百六十九條之一規定提起上訴者，並應具
體敘述為從事法之續造、確保裁判之一致性或其他所涉及之法律
見解具有原則上重要性之理由。同法第四百六十七條、第四百七
十條第二項分別定有明文。而依同法第四百六十八條規定，判決
不適用法規或適用不當者，為違背法令；依同法第四百六十九條
規定，判決有該條所列各款情形之一者，為當然違背法令。是當
事人提起第三審上訴，如合併以同法第四百六十九條及第四百六
十九條之一之事由為上訴理由時，其上訴狀或理由書應表明該判
決所違背之法令條項，或有關判例、解釋字號，或成文法以外之
習慣或法理等及其具體內容，暨係依何訴訟資料合於該違背法令
之具體事實，並具體敘述為從事法之續造、確保裁判之一致性或
其他所涉及之法律見解具有原則上重要性之理由。如未依上述方
法表明，或其所表明者與上開法條規定不合時，即難認為已合法
表明上訴理由，其上訴自非合法。本件上訴人對於原判決提起第
三審上訴，雖以該判決違背法令為由，惟核其上訴理由狀所載內
容，係就原審取捨證據、認定事實及解釋契約之職權行使所論斷
：被上訴人對於上訴人乙○○有至少新台幣三百萬元之損害賠償
債權，而門牌號碼台北縣板橋市○○路○段四八五號二十一樓房
屋全部及其基地（下稱系爭不動產）原登記為乙○○所有，乙○
○於民國九十五年三月六日以夫妻贈與為原因將之移轉登記為上
訴人甲○○所有，甲○○無法證明其對於系爭不動產原有所有權
或以相當對價取得該不動產之事實，甲○○乃無償取得系爭不動
產。乙○○除系爭不動產外，確無其他財產足供清償其對於被上
訴人所負債務，上訴人間就系爭不動產所為無償贈與之債權行為
及所有權移轉之物權行為，已使被上訴人之債權無法滿足，嚴重
損害被上訴人之債權。被上訴人依民法第二百四十四條第一項、
第四項規定，請求撤銷上訴人就系爭不動產所為無償贈與之債權
行為及所有權移轉登記之物權行為，並請求人甲○○塗銷所有權
移轉登記，自屬有據，應予准許等情，指摘其為不當，並就原審
命為辯論及已論斷者，泛言謂為違法，而非表明該判決所違背之
法令及其具體內容，暨依訴訟資料合於該違背法令之具體事實，
更未具體敘述為從事法之續造、確保裁判之一致性或其他所涉及
之法律見解具有原則上重要性之理由，難認其已合法表明上訴理
由。依首揭說明，應認其上訴為不合法。至上訴人提起第三審上
訴後主張系爭不動產於原審判決後，業經強制執行拍定且移轉予
他人云云，乃屬新事實，本院依法不得審酌，併此敘明。
據上論結，本件上訴為不合法。依民事訴訟法第四百八十一條、
第四百四十四條第一項、第九十五條、第七十八條，裁定如主文
。
中    華    民    國  九十七  年    七    月  二十五  日
                      最高法院民事第二庭
                          審判長法官  吳  正  一
                                法官  劉  福  聲
                                法官  阮  富  枝
                                法官  顏  南  全
                                法官  鄭  傑  夫
      本件正本證明與原本無異
                                      書  記  官
中    華    民    國  九十七  年    八    月    五    日
                                                      Ｑ


司法院資訊處製作；財團法人民間司法改革基金會備份。
